臺灣高等法院臺南分院刑事裁定
110年度毒抗字第451號
抗  告  人  張龍凱



上列抗告人因毒品危害防制條例案件（109年度毒偵字第750號）
，不服臺灣雲林地方法院中華民國110年5月11日110年度毒聲字
第187號裁定，提起抗告，本院裁定如下：
    主  文
抗告駁回。
    理  由
一、抗告意旨略以：抗告人在觀察、勒戒期間，一切都遵守規範
    ，抗告人觀察其他人有的是煙毒慣犯，亦有違規鬥毆，抗告
    人行為表現是以何為考量？臨床表現26分是否為心理醫師之
    評估，各心理醫師之評量結果是否一致？26分之由來為何？
    社會穩定度是指抗告人於觀察勒戒期間，有無親屬接見通信
    為依據，如果抗告人親屬或配偶於評量後才來會面，是否對
    評量結果有欠公允？評估標準於民國110年3月26日修正後，
    抗告人為何有繼續施用之傾向，深感困惑等語。
二、抗告人因於109年7月5日，在雲林縣○○鄉住處內，分別以注
    射方式施用第一級毒品海洛因、第二級毒品甲基安非他命，
    經警於施用109年7月6日採尿送驗，結果呈海洛因、甲基安
    非他命代謝物陽性反應，經檢察官聲請送觀察、勒戒，由原
    審法院以109年度毒聲字第120號裁定送勒戒處所執行觀察、
    勒戒，以上各情有立人醫事檢驗所濫用藥物尿液檢驗報告、
    雲林縣警察局虎尾分局毒品犯罪嫌疑人尿液採驗作業管制紀
    錄、勘查採證同意書（警卷第1-6頁、23頁；偵卷第38-42頁
    ）可憑。而犯毒品危害防制條例第10條之罪者，檢察官應聲
    請法院裁定，或少年法院（地方法院少年法庭）應先裁定，
    令被告或少年入勒戒處所觀察、勒戒，其期間不得逾2 月；
    又依前項規定為觀察、勒戒或強制戒治執行完畢釋放後，3 
    年後再犯第10條之罪者，適用前2項之規定，毒品危害防制
    條例第20條第1項、第3項分別定有明文。再本條例108年12
    月17日修正之條文施行前（修正條文經總統於109年1月15日
    以華總一義字第10900004091號令修正公布，並自公布後6個
    月施行）犯第10條之罪之案件，於修正施行後，偵查中之案
    件，由檢察官依修正後規定處理，同條例第35條之1第1款亦
    有明文。109年1月15日修正公布、同年7月15日施行之毒品
    危害防制條例第20條第3項規定，犯第10條之罪於觀察、勒
    戒或強制戒治執行完畢釋放後，3年後再犯第10條之罪者，
    適用本條前2項之規定，上開所謂「3年後再犯」，只要本次
    再犯（不論修正施行前、後）距最近1次觀察、勒戒或強制
    戒治執行完畢釋放，已逾3年者，即該當之，不因其間有無
    犯第10條之罪經起訴、判刑或執行而受影響（最高法院109
    年台上大字第3826號刑事裁定意旨參照）。抗告人最近1次
    強制戒治執行完畢釋放出所為90年6月17日，距離本件犯行
    已經3年以上，本件犯行仍應予以觀察、勒戒或強制戒治。
三、觀察、勒戒後，檢察官或少年法院（地方法院少年法庭）依
    據勒戒處所之陳報，認受觀察、勒戒人無繼續施用毒品傾向
    者，應即釋放，並為不起訴之處分或不付審理之裁定；認受
    觀察、勒戒人有繼續施用毒品傾向者，檢察官應聲請法院裁
    定或由少年法院（地方法院少年法庭）裁定令入戒治處所強
    制戒治，其期間為6個月以上，至無繼續強制戒治之必要為
    止，但最長不得逾1年，毒品危害防制條例第20條第2項定有
    明文。勒戒處所應注意觀察受觀察、勒戒人在所情形，經醫
    師研判其有或無繼續施用毒品傾向後，至遲應於觀察、勒戒
    期滿之15日前，陳報該管檢察官或少年法院（庭），觀察勒
    戒處分執行條例第8條第1項亦定有明文。依據上開規定，受
    觀察、勒戒人有無繼續施用毒品之傾向，係由醫師研判。而
    關於有無繼續施用毒品傾向之評估標準，法務部已於110年3
    月26日以法矯字第11006001760號函修正頒布「有無繼續施
    用毒品傾向評估標準紀錄表」、「有無繼續施用毒品傾向評
    估標準評分說明手冊」。經查：抗告人經法務部○○○○○○○○依
    法務部於110年3月26日以法矯字第11006001760號函修正頒
    布之「有無繼續施用毒品傾向評估標準紀錄表」、「有無繼
    續施用毒品傾向評估標準評分說明手冊」評估結果，認為抗
    告人有繼續施用之傾向，有抗告人之有無繼續施用毒品傾向
    評估標準紀錄表在卷可參。評估標準紀錄表各項評分標準如
    下：
㈠、前科紀錄與行為表現部分，包括毒品犯罪相關司法紀錄、首
    次毒品犯罪年齡、其他犯罪紀錄、入所時尿液毒品檢驗、所
    內行為表現等項目，其中毒品相關司法紀錄每筆5分，上限
    為10分，而抗告人因施用毒品案件，前臺灣雲林地方法院以
    83年度訴字第224號、88年度易字第1040號、89年度虎簡字
    第245號、94年度易字第171號、95年度易字第421號、98年
    度訴字第807等案件判刑確定，應加計上限10分。首次毒品
    犯罪年齡20歲以下部分，抗告人為64年生，前因違反麻醉藥
    品條例案件，經臺灣雲林地方法院以83年度訴字第224號案
    件判刑確定，應加計10分。其他犯罪紀錄每筆2分，抗告人
    前因本院89年度上易字第672號竊盜案件、99年度上訴第75
    號強盜案件、臺灣雲林地方法院95年度訴字第726號偽造文
    書案件、95年度交訴字第48號過失致死案件經判刑確定，應
    加計8分。入所時因驗尿報告呈海洛因、甲基安非他命多種
    毒品反應，加計10分。另抗告人所內行為表現部分，因無輕
    度或重度違規，不加計分數。是以，前科紀錄與行為表現項
    目，總計為38分。
㈡、臨床評估部分，抗告人有混用海洛因、甲基安非他命之情況
    ，加計10分。抗告人有吸菸習慣，加計2分。抗告人物質濫
    用情況超過1年，加計10分。臨床綜合評估（含病識感、動
    機、態度、就醫意願）為中度，加計4分。是以，臨床評估
    項目，總計26分。
㈢、社會穩定度部分，抗告人為全職工作，不加計分數。家人無
    藥物濫用狀況，不加計分數。入所後家人無探視，加計5分
    。出所後與家人同住，不加計分數。是以，社會穩定度部分
    ，總計5分。
㈣、綜上，抗告人總和得分為69分，應判定為有繼續施用之傾向
    ，核與卷內證據均屬相符。至於抗告人指稱，於所內並無違
    規，屬於所內表現部分，此項目並未加計分數，抗告人已屬
    誤解。臨床評估部分，關於物質濫用情況，與抗告人之前科
    紀錄及驗尿報告並無不符，且經醫師專業評估，並無何抗告
    意旨所稱，非由專業人士評估，且評估標準不一致之情況。
    而關於入所後家人是否評估部分，當以評估前之狀況為準，
    並無再以評估後家人前來探視為由，推翻先前評估結果之理
    ，否則評估結果豈不隨時處於不確定之狀態，抗告人以此指
    摘評估結果錯誤，並不可採。又抗告人本件業經法務部○○○○
    ○○○○依法務部於110年3月26日以法矯字第11006001760號函
    修正頒布之「有無繼續施用毒品傾向評估標準紀錄表」、「
    有無繼續施用毒品傾向評估標準評分說明手冊」評估，認為
    被告有繼續施用之傾向，其中關於前科紀錄部分，業經調整
    為上限10分，屬與有利於受觀察勒戒人之修正，而抗告人施
    用毒品前科紀錄超過5件，仍僅加計10分，已無對其評價過
    度之情況，其餘部分之評估結果，亦均無違誤之處，抗告人
    以評估結果有誤為由提起抗告，為無理由。
四、綜上，原裁定依法務部○○○○○○○○有無繼續施用毒品傾向評估
    標準紀錄表評估結果認為，抗告人有繼續施用毒品之傾向，
    適用毒品危害防制條例第20條第2項後段、第3項規定，裁定
    抗告人入戒治處所強制戒治，期間為6個月以上，至無繼續
    強制戒治之必要為止，但最長不得逾1年，核無違誤，抗告
    人以前詞指摘原裁定不當，其抗告為無理由，應予駁回。
五、應適用之法律：刑事訴訟法第412條。　　　　
中　　華　　民　　國　　110 　年　　6 　　月　　16　　日
                  刑事第一庭    審判長法  官  楊清安
                                      法　官  陳珍如
                                      法  官  蕭于哲
以上正本證明與原本無異。
不得再抗告。
                                      書記官　徐振玉
中　　華　　民　　國　　110 　年　　6 　　月　　16　　日